【裁判字號】    91,上易,258
【裁判日期】    920121
【裁判案由】    侵權行為損害賠償
【裁判全文】
臺灣高等法院臺中分院民事判決      九十一年度上易字第二五八號
    上 訴 人      丙○○
                  鄧宜芳
                  乙○○
    被上訴人      甲○○
右列被上訴人因過失傷害案件，經上訴人提起附帶民事訴訟，請求損害賠償事件，上
訴人對於中華民國九十年九月十九日，台灣台中地方法院第一審判決（九十年度交附
民上字第五○六號），提起上訴，由刑事庭裁定移送，本院判決如左：
    主    文
上訴駁回。
第二審訴訟費用由上訴人負擔。
    事    實
甲、上訴人方面：
一、聲明：求為判決：
  (一)原判決廢棄。
  (二)被上訴人應給付上訴人新台幣捌拾萬元及自起訴狀繕本送達翌日起至清償日止，
    按年息百分之五計算之利息。
  (三)訴訟費用由被上訴人負擔。
二、陳述：
  (一)被上訴人於民國（以下同）八十九年七月四日下午六時許，駕駛車牌號碼ＥＰ─
    ０二三二號自小客車，沿臺中市○○○路由南往北行駛，途經設有閃光紅燈之松
    竹路交岔路口時，左轉進入設有閃光黃燈之松竹路內側車道，原應注意車前狀況
    ，並隨時採取必要之安全措施，且車輛行至設有閃光黃燈之交岔路口，應減速接
    近，隨時做停車之準備，注意安全，小心通過，而當時旱溪西路方向係閃光紅燈
    ，被上訴人應先停車再開，松竹路方向為閃光黃燈，路面乾燥、無缺陷、無障礙
    物、視距良好，依此情形，並無不能注意之情事，竟疏於注意該松竹路之路口，
    適伊正欲穿越斑馬線至松竹路北側，被上訴人之小客車左前端撞及伊，致伊因此
    倒地，受有頭部外傷合併硬膜下積水、第一腰椎骨折等之傷害，並陸續引發記憶
    力減退、大小便失禁等等後遺症。被上訴人上開犯行，業經鈞院刑事庭以九十年
    度交上易二六五七號判處有期徒刑二月，如易科罰金，以三百元折算一日，並告
    確定。
  (二)伊因被上訴人之過失傷害行為，致支出醫療費用新台幣（以下同）五萬三千一百
    八十七元（含健保給付金額），如以實際支出為準，則亦有三萬三千四百廿七元
    ；另於住院十三日期間（即八十九年七月五日至同年月十七日），因傷重無法行
    動，均由家屬廿四小時看護照顧，衡酌並比照僱佣職業護士看護標準，被害人受
    有相當於僱請看護照顧之損害並得以每日看護之公定價額二千二百元為計算標準
    ，向被上訴人請求賠償二萬八千六百元；又伊因傷害致腰椎骨折，須穿戴護具支
    架治療，計支出四千五百元；交通費用則為九千四百元；因腰椎骨折併腦部積水
    開刀手術，導致不良於行，須長期復健治療，迄八十九年十一月二十四日止已支
    出之復健費用共計七百五十元；又伊因被上訴人過失傷害行為而腦部手術數次併
    腰椎骨折，身體日益虛弱而需復健，事隔二年多，伊仍受有記憶力減退，對人、
    事、地偶有障礙，大、小便失禁、行動遲緩等後遺症之折磨，已達無法照顧自已
    之程度，唯賴家人照料日常生活起居，精神痛苦既深且鉅，所受損失難以金錢估
    計，審酌被上訴人犯行及經濟狀況，請求賠償慰撫金七十二萬四千零二十三元，
    以資慰藉。
三、證據：補提刑事判決書影本一份、診斷證明書七紙、急診病歷一份、收據二十五
    紙（以均為影本）及醫療費用明細表一份。
乙、被上訴人方面：
一、聲明：求為判決：如主文所示。
二、陳述：
  (一)肇事位置，係在距中央分隔島約一‧六公尺處之內側車道，足見上訴人係違規穿
    越中央分隔島，而遭撞擊當在其步下分隔島之瞬間。參諸交通部頒汽車行駛距離
    及反應距離一覽表所載，一般駕駛人之平均反應力，約○‧七五秒，是縱認伊在
    上訴人違規自中央分隔島進入內側快車道時有發現，惟事出突然，且距離短暫，
    反應尚且不及，自無法採取適當之閃避行為而加以防範。是伊就本件事故之發生
    實無過失。況安全島禁止跨越，乃一般人所共同之認知，伊駕駛汽車，亦不虞上
    訴人會突然跨越安全島竄出是基於交通信賴之法則，難謂被上訴人有過失。
  (二)另據鈞院刑事庭九十年度交上易字第二六五七號判決理由中所載「被害人（即上
    訴人）未注意來車，貿然穿越馬路，違反道路交通安全規則第一百三十四條規定
    ，而與有過失‧‧‧」等語，足見上訴人因本身違反交通安全規則，致造成本件
    事故之發生，上訴人顯然與有過失，且應負擔大部分之責任。
  (三)本件上訴人所受傷害輕微，且原已患有老年癡呆症及其他疾病，致健保給付偏高
    而需負擔高診次費用，實非本件車禍所致，竟要求精神慰撫金七十二萬餘元，顯
    屬過高。
三、證據：補提領款查詢畫面資料一紙。
    理    由
一、查本件上訴人主張：被上訴人於民國（以下同）八十九年七月四日下午六時許，
    駕駛車牌號碼ＥＰ─０二三二號自小客車，沿臺中市○○○路由南往北行駛，途
    經設有閃光紅燈之松竹路交岔路口時，左轉進入設有閃光黃燈之松竹路內側車道
    ，原應注意車前狀況，並隨時採取必要之安全措施，且車輛行至設有閃光黃燈之
    交岔路口，應減速接近，隨時做停車之準備，注意安全，小心通過，而當時旱溪
    西路方向係閃光紅燈，被上訴人應先停車再開，松竹路方向為閃光黃燈，路面乾
    燥、無障礙物、視距良好，依此情形，並無不能注意之情事，竟疏於注意該松竹
    路之路口，伊正欲穿越斑馬線至松竹路北側，以致於在內側車道及斑馬線上，被
    被上訴人之小客車左前端撞及致其倒地，受有頭部外傷合併硬膜下積水、第一腰
    椎骨折等之傷害，並陸續引發記憶力減退、大小便失禁等後遺症等情，而提起本
    件訴訟，請求賠償損害。被上訴人則以：肇事位置，係在距中央分隔島約一‧六
    公尺處之內側車道，足見上訴人係違規穿越中央分隔島，且遭撞擊當在其步下分
    隔島之瞬間，而參諸交通部頒汽車行駛距離及反應距離一覽表所載，一般駕駛人
    之平均反應力，約○‧七五秒，縱認伊在上訴人違規自中央分隔島進入內側快車
    道時有發現，惟事出突然，且距離短暫，反應尚且不及，自無法採取適當之閃避
    行為而加以防範，是伊就本件事故之發生實無過失；況安全島禁止跨越，乃一般
    人所共同之認知，被上訴人駕駛汽車，亦不虞上訴人會突然跨越安全島竄出，是
    基於交通信賴法則，難謂伊有過失等語，資為抗辯。
二、查上訴人就上開主張被上訴人有過失，致上訴人受傷之事實，業經本院刑事庭判
    處有期徒刑二月，如易科罰金，以三百元折算一日確定在案，此有本院九十年度
    交上易二六五七號刑事庭判決書在卷可稽，是被上訴人因過失傷害上訴人之事實
    ，已足認定，依民法第一百八十四條第一項前段規定，被上訴人自應負侵權行為
    之損害賠償責任。
三、按不法侵害他人之身體或健康者，對於被害人因此喪失或減少勞動能力或增加生
    活上之需要時，應負損害賠償責任；又不法侵害他人之身體、健康、名譽、自由
    、信用、隱私、貞操，或不法侵害其他人格法益而情節重大者，被害人雖非財產
    上之損害，亦得請求賠償相當之金額，民法第一百九十三條第一項、第一百九十
    五條第一項前段定有明文。茲上訴人分別請求下列諸項賠償金額，本院審酌如下
    ：
  (一)醫療費部分：
    上訴人主張因被上訴人之傷害行為，於八十九年七月四日起至九十年四月三十日
    止，共計支出醫藥費用新台幣（以下同）三萬三千四百廿七元（健保給付已予除
    外），有其提出之私立中國醫藥學院附設醫院收據影本共計十八紙為證，且為被
    上訴人所不爭執，堪信屬實。除其中所支出之證明書費九百一十元，核非醫療之
    必要費用，應予剔除外，其餘請求被上訴人賠償其支出之醫療費用三萬二千五百
    十七元，應予准許。
  (二)增加生活上需要之費用及復健費用部分：
    上訴人主張因所受傷害造成腰椎骨折，須穿戴護具支架治療，計支出四千五百元
    ；又因併腦部積水開刀手術，導致不良於行，須長期復健治療，自八十九年十月
    四日迄同年月二十日，已花費之復健費用共七百五十元，有私立中國醫藥學院附
    設醫院診斷證明書影本二紙、收據影本一紙及私立中山醫學院附設醫院醫療費用
    收據影本八紙在卷可稽，為被上訴人所不爭執，應予准許。
  (三)看護及交通費用部分：
    上訴人復主張於本案發生後，於住院十三日期間（即八十九年七月五日至同年月
    十七日），雖均由家屬廿四小時看護照顧，惟此種親屬基於身分關係之恩惠，尚
    不能加惠於加害人，是應比照僱佣職業護士看護標準，認被害人受有相當於僱請
    看護照顧之損害並以每日看護之公定價額二千二百元為計算標準，向被上訴人請
    求賠償二萬八千六百元；又上訴人因本件侵害行為，致不良於行，無論住院、門
    診、轉院，均賴計程車載送，始克赴院治療，前為治療所支出之交通費用共計支
    出九千四百元，（即中國醫藥學院附設醫院部份共廿六次，每次三百元，計七千
    八百元，另中山醫學院附設醫院部分共八次，每次二百元，計一千六百元，共計
    九千四百元）等情，為被上訴人不爭執，依法應予准許。
  (四)精神慰撫金部分：
    上訴人因受被上訴人之不法侵害，致腦部手術數次併腰椎骨折，身體日益虛弱而
    需復健，事隔二年多，上訴人仍有記憶力減退，大、小便失禁，行動遲緩等後遺
    症之障礙，均賴家人照料日常生活起居，身體、健康與精神上，遭受痛苦，應足
    認定。查上訴人現年六十六歲，在家從事加工；被上訴人為勞工，業據兩造各自
    陳明。本院審酌兩造之知識程度、身分、地位、經濟能力、上訴人所受傷害程度
    諸情，認請求賠償之精神慰撫金以七十二萬四千零廿三元尚屬相當，應予准許。
三、次按損害之發生或擴大，被害人與有過失者，法院得減輕賠償金額或免除之，民
    法第二百十七條第一項定有明文。據本院刑事庭九十年度交上易字第二六五七號
    判決理由中所載「被害人（即上訴人）未注意來車，貿然穿越馬路，違反道路交
    通安全規則第一百三十四條規定，而與有過失‧‧‧」等語，足見上訴人因本身
    違反交通安全規則，致造成本件事故之發生，上訴人顯然與有過失，又查肇事位
    置，係在距中央分隔島約一‧六公尺處之內側車道，此有勘驗筆錄及現場草圖可
    查（台灣台中地方法院八十九年交易字第五九八號案卷第九十二至第九十六頁參
    照），足見上訴人係違規穿越中央分隔島，復參諸交通部頒汽車行駛距離及反應
    距離一覽表，一般駕駛人之平均反應力，約○‧七五秒，是縱認被上訴人在上訴
    人違規自中央分隔島進入內側快車道時有發現，惟事出突然，且距離短暫，反應
    尚且不及，自無法採取適當之閃避行為而加以防範。經審酌兩造過失責任大小，
    本院認本件車禍事故之發生，上訴人應負擔百分之七十之過失責任，被上訴人則
    應負擔百分之三十之過失責任。是上訴人因被上訴人之不法侵害，依據侵權行為
    法則所得請求上訴人賠償上述金額為七十七萬三千九百九十元。然依上開規定過
    失相抵原則，依上開比例核算，被上訴人得減輕賠償之金額為五十四萬一千七百
    九十三元，而上訴人合計所得請求之金額以二十三萬二千一百九十七元為有理由
    。惟按保險人依強制汽車責任保險法規定給付之保險金，視為加害人或被保險人
    依損害賠償金額之一部分，加害人或被保險人受賠償請求時，得扣除之，該法第
    三十條定有明文，經查本件上訴人就其所受損害既已自汽車強制責任保險獲賠四
    十六萬二千四百一十元，此有領款查詢畫面資料一紙附卷可稽，為上訴人所是認
    ，是依上開規定，其所得損害賠償額經扣除後，已無餘額，被上訴人自應解免其
    給付義務。
四、綜上所述，本件上訴人所受損害，既已獲填補，從而，上訴人本於侵權行為之法
    律關係，請求被上訴人給付伊新台幣捌拾萬元及自八十九年十一月二十八日起至
    清償日止，按年息百分之五計算之法定遲延利息，為無理由，自無可許。原審法
    院以被上訴人於刑事訴訟程序中既經為無罪之諭知，依刑事訴訟法第五百零三條
    第一項前段之規定，判決駁回上訴人之訴，固有未洽，惟理由雖有不同，結論則
    無二致，仍應予維持。上訴意旨指摘原判決不當，求予廢棄改判，為無理由。
五、據上論結，本件上訴為無理由，依民事訴訟法第四百四十九條第二項、第七十八
    條，判決如主文。
中      華      民      國    九十二    年      一      月    二十一    日
~B1民事第三庭審判長法  官  陳照德
~B2                法  官  蔡王金全
~B3                法  官  陳成泉
右為正本係照原本作成。
不得上訴。
~B                書記官  劉恒宏
中      華      民      國    九十二    年      一      月    二十三    日
                                                                        Ｙ


司法院資訊處製作；財團法人民間司法改革基金會備份。
